臺灣臺北地方法院民事裁定　　　　　　100年度事聲字第176號
異　議　人
即　債權人　林宏遠
相　對　人
即　債務人　林期典
上列異議人即債權人對本院民事執行處司法事務官於民國100年5
月31日所為98年度司執字第100540號裁定聲明異議，本院裁定如
下：
    主  文
原裁定廢棄。
發回原司法事務官更為適當之處分。
    理  由
一、按強制執行事件，由法官或司法事務官命書記官督同執達員
    辦理之；本法所規定由法官辦理之事項，除拘提、管收外，
    均得由司法事務官辦理之；當事人或利害關係人對於強制執
    行命令或對於執行法官、書記官、執達員實施強制執行之方
    法，強制執行時應遵守之程序，或其他侵害利益之情事，得
    於強制執行程序終結前，為聲請及聲明異議，強制執行法第
    3條、第12條及法院組織法第17條之2第1項第2款分別定有明
    文。次按司法事務官處理事件所為之處分，與法院所為者有
    同一效力；當事人對於司法事務官處理事件所為之終局處分
    ，得於處分送達後10日之不變期間內，以書狀向司法事務官
    提出異議；司法事務官認前項異議有理由時，應另為適當之
    處分，認異議無理由者，應送請法院裁定之；法院認第1項
    之異議為有理由時，應為適當之裁定，認異議為無理由者，
    應以裁定駁回之，強制執行法第30條之1準用民事訴訟法第
    240條之3、第240條之4之規定亦揭櫫甚明。
二、本件聲明異議意旨略以：異議人為普通抵押權人，異議人持
    拍賣抵押物裁定聲請執行，並提出抵押權設定契約書、他項
    權利內容變更契約書、他項權利證明書正本為證，其聲請符
    合強制執行法之規定，詎執行司法事務官誤解普通抵押權及
    最高限額抵押權概念，強命異議人應提出債權證明文件始得
    受領分配款，此侵害異議人權益，爰依法聲明異議云云。
三、經查，本件異議人對相對人即債務人林期典之債權，係受讓
    自第三人盧保昌，民國86年2月24日，債務人林期典與債權
    受讓人即異議人一同向臺北縣新店地政事務所辦理抵押權移
    轉登記，有異議人提出之抵押權設定契約書及他項權利移轉
    變更契約書在卷可稽，可見債務人對異議人所擁有之債權並
    不爭執。次查，消費借貸契約係要物契約，借貸之成立並不
    以訂立書面為要件，況本件抵押權設定屬普通抵押權，係債
    權優先成立，始有從物權─抵押權之存在，與最高限額抵押
    權係先有從權利，再依抵押權設定內容陸續發生債權不同。
    末查，債務人林期典就本件開始強制執行迄不動產拍定，甚
    至分配表製作完成，均接獲本院通知，對異議人之債權均未
    表示意見，異議人亦明確表示當初之債權並未書立借據，則
    執行司法事務官在分配表加註異議人須提出債權書面證明文
    件始能領款，實為強人所難，已嚴重侵害異議人之權益。從
    而，本件異議人聲明異議意旨指摘原裁定不當，求予廢棄，
    為有理由，爰廢棄原裁定，發回原司法事務官更為適法之處
    分。
四、依強制執行法第30條之1、民事訴訟法第240條之4第3項裁定
    如主文。
中    華    民    國   100    年    6     月    21    日
                  民事第一庭    法  官  鄭麗燕
以上正本係照原本作成
如對本裁定抗告須於裁定送達後10日內向本院提出抗告狀，並繳
納抗告費新臺幣1,000元
中    華    民    國   100    年    6     月    21    日
                                書記官  翁挺育